臺灣臺北地方法院刑事裁定　
111年度聲判字第119號
聲  請  人  
即  告訴人  周霄雲
聲請代理人  王志超律師
            林彥妤律師
被      告  高孝文


上列聲請人因被告詐欺案件，不服臺灣高等法院檢察署檢察長中
華民國111年4月18日111年度上聲議字第3437號駁回聲請再議之
處分（原不起訴處分案號：臺灣臺北地方檢察署檢察官111年度
偵字第4653號），聲請交付審判，本院裁定如下：
    主  文
聲請駁回。
    理  由
一、按告訴人不服上級檢察署檢察長或檢察總長認再議為無理由
    而駁回之處分者，得於接受處分書後10日內委任律師提出理
    由狀，向該管第一審法院聲請交付審判；法院認為交付審判
    之聲請不合法或無理由者，應駁回之，刑事訴訟法第258條
    之1第1項、第258條之3第2項前段分別定有明文。又按刑事
    訴訟法第258條之1規定告訴人得向法院聲請交付審判，係對
    於「檢察官不起訴或緩起訴裁量權」制衡之一種外部監督機
    制，法院僅就檢察官所為不起訴或緩起訴之處分是否正確加
    以審查，以防止檢察機關濫權，依此立法精神，同法第258
    條之3第3項規定法院審查聲請交付審判案件時「得為必要之
    調查」，其調查證據之範圍，自應以偵查中曾顯現之證據為
    限；而同法第260條對於不起訴處分已確定或緩起訴處分期
    滿未經撤銷者得再行起訴之規定，其立法理由說明該條所謂
    不起訴處分已確定者，包括「聲請法院交付審判復經駁回者
    」之情形在內，是前述「得為必要之調查」，其調查證據範
    圍，更應以偵查中曾顯現之證據為限，不得就告訴人新提出
    之證據再為調查，亦不得蒐集偵查卷以外之證據，否則，將
    與刑事訴訟法第260條之再行起訴規定，混淆不清，亦將使
    法院僭越檢察官之職權，而有回復「糾問制度」之虞；且法
    院裁定交付審判，即如同檢察官提起公訴使案件進入審判程
    序，是法院裁定交付審判之前提，必須偵查卷內所存證據已
    符合刑事訴訟法第251條第1項規定「足認被告有犯罪嫌疑」
    而檢察官應提起公訴之情形，亦即該案件已經跨越起訴門檻
    ，否則，縱或法院對於檢察官所認定之基礎事實有不同之判
    斷，但如該案件仍須另行蒐證偵查始能判斷應否交付審判者
    ，因交付審判審查制度並無如同再議救濟制度得為發回原檢
    察官續行偵查之設計，法院仍應依同法第258條之3第2項前
    段之規定，以聲請無理由而裁定駁回。
二、本件聲請人即告訴人周霄雲（下稱聲請人）以被告高孝文涉
    犯詐欺罪嫌，向臺灣臺北地方檢察署（下稱臺北地檢署）提
    出告訴，經該署檢察官偵查後，於民國111年3月11日以111
    年度偵字第4653號為不起訴處分（下稱原不起訴處分），聲
    請人不服，向臺灣高等檢察署（下稱高檢署）檢察長聲請再
    議，經高檢署檢察長於111年4月18日以111年度上聲議字第3
    437號處分書駁回再議（下稱原駁回再議處分）。聲請人於1
    11年4月26日收受該處分書後，於同年月29日委任律師具狀
    向本院聲請交付審判，有前述處分書、送達證書、刑事聲請
    交付審判狀暨其上本院收文戳章附卷可查，並經本院調閱上
    開案件卷宗核閱無訛。故本件聲請程序合法，合先敘明。
三、聲請人提起告訴暨聲請交付審判意旨略以：
(一)聲請人原告訴意旨略以：被告高孝文依其社會生活通常經驗
    ，可預見將金融機構帳戶之提款卡及密碼交付與真實姓名、
    年籍不詳之他人，可能成為不法集團詐欺被害人財物時，供
    匯交、提領款項所用，進而幫助該不法集團遂行詐欺取財犯
    行，及以金融卡將詐欺犯罪所得之贓款領出，產生遮斷資金
    流動軌跡以逃避國家追訴、處罰之效果，仍基於幫助詐欺及
    洗錢之不確定故意，於110年5月20前某不詳時間，在某不詳
    地點，將其國泰世華商業銀行帳號000-0000000000000000號
    帳戶（下稱前揭國泰世華銀行帳戶）提供予真實姓名年籍不
    詳之詐欺集團成員。俟該詐欺集團其他成員，於110年5月20
    日上午10時許，撥打電話予告訴人周霄雲佯稱：因身份遭他
    人冒用，並涉及刑事案件，須將其名下帳戶的錢存進公正帳
    戶作監管等語，致周霄雲陷於錯誤，自110年6月3日下午2時
    6分許起，陸續匯款共計新臺幣(下同)1,268萬元至詐欺集團
    所指定之合作金庫銀行帳號000-0000000000000號帳戶(戶名
    ：陳金川，另經臺灣新北地方法院110年度金訴字第700號判
    決確定)，復該詐欺集團將上開款項轉帳匯至永豐銀行帳號0
    00-00000000000000號帳戶(戶名：胡志宇，另經臺灣宜蘭地
    方檢察署檢察官110年度偵字第7056、7374號不起訴處分)，
    再輾轉匯款29萬5,000元至被告前揭國泰世華銀行帳戶，並
    由被告提領一空，而掩飾該詐欺取財罪犯罪所得之去向，因
    認被告涉犯刑法第339條第1項之詐欺取財及洗錢防制法第14
    條第1項之洗錢等罪嫌等語。　
(二)聲請交付審判意旨詳如附件：刑事聲請交付審判狀所載。
四、被告於警詢及偵訊時堅詞否認上開犯行，辯稱：我是在網路
    Youtube上面看到投資廣告，印象中點下去連結至通訊軟體T
    elegram(小飛機)群組內，顯示在一個虛擬貨幣交易(泰達幣
    )的群組，群組內有人向我購買約29萬5,000元之泰達幣，我
    帳戶有29萬5,000元匯入後，就提領出來要去購買泰達幣等
    語。經查：
(一)前揭國泰世華銀行帳戶係被告所申設；詐欺集團某成員於11
    0年5月20日上午10時許，撥打電話予聲請人周霄雲佯稱：因
    身份遭他人冒用，並涉及刑事案件，須將其名下帳戶的錢存
    進公正帳戶作監管等語，致聲請人陷於錯誤，自110年6月3
    日下午2時6分許起，陸續匯款共計新臺幣(下同)1,268萬元
    至詐欺集團所指定之合作金庫銀行帳號000-0000000000000
    號帳戶(戶名：陳金川)，復該詐欺集團將上開款項轉帳匯至
    永豐銀行帳號000-00000000000000號帳戶(戶名：胡志宇)，
    再輾轉匯款29萬5,000元至被告前揭國泰世華銀行帳戶，嗣
    被告於110年6月3日下午2時35分至37分，將該款項自前揭國
    泰世華銀行帳戶領出之事實，業據被告於警詢及偵訊時供承
    在卷（見偵卷第21至27、219至220、237至238頁），核與證
    人即聲請人周霄雲於警詢時之證述相符（見偵卷第151至159
    頁），並有前揭國泰世華銀行帳戶之開戶基本資料、帳戶歷
    史交易明細、聲請人之內政部警政署反詐騙案件紀錄表、桃
    園市政府警察局八德分局四維派出所受理詐騙帳戶通報警示
    簡便格式表、金融機構聯防機制通報單各1份、刑案現場照
    片22張在卷可稽（見偵卷第35、39、163至179頁），此部分
    事實固堪認定。
(二)原不起訴處分書、駁回再議處分書均已說明：
  1.觀諸前揭國泰世華銀行帳戶歷史交易明細及被告所提出之泰
    達幣交易紀錄，前揭國泰世華銀行帳戶於110年6月3日下午2
    時22分許收到匯款29萬5,000元，嗣被告於同日下午2時34分
    許，轉匯1萬688單位泰達幣至買家指定之電子錢包，且每單
    位泰達幣售價相當，有前揭泰達幣交易紀錄及泰達幣價格圖
    表各1份附卷可參（見偵卷第239、261頁），則被告辯稱其
    係因買賣虛擬貨幣而收受他人匯入款項等情，應非無據。
  2.參以現今網路三角詐欺頻傳，有心人士同時與有意投資及兌
    換虛擬貨幣之人接洽，對多人佯裝可投資虛擬貨幣獲利及欲
    購買虛擬貨幣，致多人同時受騙，情形並非罕見。是被告確
    有可能誤信對方為網路虛擬貨幣之投資業者，始依其指示提
    供帳戶資料並交易泰達幣。
  3.又被告和聲請人並無直接接觸，是以前揭國泰世華銀行帳戶
    雖有聲請人款項進出之客觀事實，依現存證據復無法排除其
    抗辯乃因交易虛擬貨幣一事之真實性（通訊軟體Telegram對
    話訊息資料已無留存），難以認定其對於帳戶內資金有何不
    法主觀犯意。衡諸罪疑唯輕之訴訟法則，尚難遽認被告有（
    幫助）詐欺取財及（幫助）洗錢等犯行。聲請意旨徒以：被
    告加入來路不明之通訊軟體Telegram群組，竟還與群組內僅
    顯示暱稱之陌生人進行高額虛擬貨幣交易，而未留存任何證
    據，是被告對於該群組為詐欺群組應有預見，被告涉犯幫助
    詐欺及洗錢罪嫌甚明等語，尚非可採。　　
(三)至聲請意旨所指：既然是投資廣告，應係要被告出錢投資，
    怎麼反係有人要與被告購買泰達幣，被告所辯悖於常情等語
    。惟被告係賺取虛擬貨幣買賣中間的價差，據其於警詢時供
    陳在卷（見偵卷第25頁），足見被告預設之獲利方式，與其
    當次於通訊軟體Telegram群組內之交易，為虛擬貨幣之「買
    方」或「賣方」並無必然關聯。聲請意旨上開所指，亦非有
    理由。
五、本院審酌全卷後，認原不起訴處分及駁回再議處分就聲請人
    於偵查、再議時所執陳事項均予以斟酌，並詳加論述所憑證
    據及其認定之理由，且無卷內不利被告之事證未經檢察機關
    詳為調查或斟酌，或不起訴處分所載理由違背經驗法則或論
    理法則之情事。又依卷內現存證據無從認定被告已達足夠之
    犯罪嫌疑而應提起公訴，則聲請人猶執前詞，指摘原不起訴
    處分及駁回再議處分理由不當，請求交付審判，非有理由，
    應予駁回。
據上論斷，應依刑事訴訟法第258條之3第2項前段，裁定如主文
。
中　　華　　民　　國　　111 　年　　7 　　月　　4 　　日
                  刑事第三庭  審判長法  官  王筑萱 

                                    法  官  許峻彬

                                    法  官  馮昌偉
上正本證明與原本無異。
本裁定不得抗告。
                                    書記官  鄭如意
中　　華　　民　　國　　111 　年　　7 　　月　　4 　　日